臺灣彰化地方法院刑事判決
    110年度易字第63號
公  訴  人  臺灣彰化地方檢察署檢察官
被      告  蕭再興



指定辯護人  張奕群律師
上列被告因誣告案件，經檢察官提起公訴（109年度偵字第2886
號），本院判決如下：
    主  文
蕭再興犯未指定犯人誣告罪，處有期徒刑肆月，如易科罰金，以
新臺幣壹仟元折算壹日。
    犯罪事實
一、蕭再興明知其係將陽信銀行票據號碼AG0000000號支票(發票
    人韋小平、發票日為民國108年12月31日，下稱本案支票)交
    付予其當時之女友卓子靖作為108年12月5日發生之車損賠償
    ，並未遺失，竟基於未指定犯人誣告之犯意，於108年12月1
    3日某時，至彰化縣○○鄉○○路0段000號之陽信銀行社頭分行
    偽報本案支票於108年12月9日不慎遺失，並向台灣票據交換
    所申請掛失止付，且轉報警察機關協助偵查侵占遺失物罪嫌
    ，而以此方式未指定犯人向警察局申告遺失物罪嫌。惟執票
    人卓子靖於108年12月6日即已持上揭支票向彰化社頭郵局提
    示，屆期遭退票，始發現上情。
二、案經卓子靖委由王育琦律師訴由彰化縣警察局田中分局報告
    臺灣彰化地檢署檢察官偵查起訴。
    理由
壹、程序事項：
一、證人即告訴人（下稱證人）卓子靖於警詢時之證述，係被告
    以外之人於審判外所作之陳述，且均查無法律規定得為證據
    之情形，且經被告及辯護人爭執其證據能力，則證人卓子靖
    於警詢時之證述，無證據能力。
二、按被告以外之人於偵查中向檢察官所為陳述，除顯有不可信
    之情況者外，得為證據，此於刑事訴訟法第159 條之1 第2
    項定有明文。蓋因檢察官與法官同為司法官署，且檢察官代
    表國家偵查犯罪，依法有訊問被告、證人及鑑定人之權力，
    且須對被告有利、不利之情形均應注意，況徵諸實務運作，
    檢察官實施刑事偵查程序，亦能恪遵法定程序之要求，不致
    有違法取證情事，且可信度極高，是被告以外之人於偵查中
    已具結而為證述，除反對該項供述得具有證據能力之一方，
    已釋明「顯有不可信之情況」之理由外，不宜以該證人未能
    於審判中接受他造之反對詰問為由，即遽指該證人於偵查中
    之陳述不具證據能力，方符前揭法條之立法意旨。又所謂「
    顯有不可信之情況」，係指陳述是否出於供述者之真意，有
    無違法取供情事之信用性而言，故應就偵查筆錄製作之原因
    、過程及其功能等加以觀察其信用性，據以判斷該項陳述是
    否有顯不可信之情況，並非對其陳述內容之證明力如何加以
    論斷（最高法院94年度台上字第629號判決參照）。證人卓
    子靖於檢察官偵查時之證述，被告及其辯護人雖爭執其證據
    能力，但未指摘檢察官在為上開偵訊時，有任何不法取證之
    情形，是客觀上並無顯不可信之情況，自有證據能力。
三、是得為證據之被告以外之人於偵查中所為之陳述，因其陳述
    未經被告詰問，應認屬於未經合法調查之證據，並非無證據
    能力，而禁止證據之使用。此項詰問權之欠缺，非不得於審
    判中由被告行使以補正，而完足為經合法調查之證據。倘被
    告於審判中捨棄詰問權，或證人客觀上有不能受詰問之情形
    ，自無不當剝奪被告詰問權行使之可言（最高法院96年度台
    上字第4064號判決要旨參照）。被告及其辯護人於本院準備
    程序、審理時均無聲請傳喚證人卓子靖進行交互詰問程序，
    應屬捨棄詰問權，且證人卓子靖亦因身體狀況無法到庭接受
    詰問，有敦仁醫院之診斷證明書及函文在卷可佐（本院卷第
    69、77、135頁），因此並無不當剝奪被告詰問權行使，證
    人卓子靖於偵查中之證述，自得作為本案判斷之依據。
四、按被告以外之人於審判外之言詞或書面陳述，除法律有規定
    者外，不得作為證據；又被告以外之人於審判外之陳述，雖
    不符合刑事訴訟法第159 條之1 至之4 規定，但經當事人於
    審判程序同意作為證據，法院審酌該言詞或書面陳述作成時
    之情況，認為適當者，亦得為證據。當事人、代理人或辯護
    人於法院調查證據時，知有同法第159 條第1 項不得為證據
    之情形，而未於言詞辯論終結前聲明異議者，視為有前項之
    同意，刑事訴訟法第159 條第1 項及第159 條之5 分別定有
    明文。經查，本判決所引用被告以外之人於審判外之言詞與
    書面陳述，除上開壹、一至三所列情況外，檢察官、被告及
    其辯護人於本院審理時均表示同意有證據能力（本院卷第89
    、161頁），本院審酌上開證據資料製作時之情況，尚無違
    法不當之瑕疵，亦認為以之作為證據應屬適當，揆諸前開規
    定，爰依刑事訴訟法第159條之5第1項規定，認前揭傳聞證
    據均有證據能力。
五、本判決所引用之其餘之非供述證據，與本件待證事實具有證
    據關連性，並無證據證明係公務員違背法定程序所取得，亦
    無顯有不可信之情況，且經本院於審理期日提示予被告及辯
    護人而為合法調查，自均得作為本判決之證據。
貳、認定犯罪所憑之證據及理由
一、上揭事實，被告固坦承本案支票是證人韋小平開立並交付予
    被告；證人卓子靖於108年12月5日當日之車損是由被告所造
    成；被告於108年12月13日某時，至彰化縣○○鄉○○路0段000
    號之陽信銀行社頭分行申報本案支票於108年12月9日不慎遺
    失，並向台灣票據交換所申請掛失止付，且轉報警察機關協
    助偵查侵占遺失物罪；證人卓子靖於108年12月6日即已持上
    揭支票向彰化社頭郵局提示，屆期遭退票等情，惟被告及其
    辯護人為被告辯稱：是因為問過證人卓子靖是否有拿，經證
    人卓子靖否認後才去掛失止付並通報遺失票據，並非明知本
    案支票已經交給證人卓子靖仍掛失止付並通報遺失云云。經
    查：
（一）上揭被告坦承之事實，有證人卓子靖偵訊及本院中之證述、證人韋小平於警詢中之證述明確，並有台灣票據交換所台中市分所109年1月6日函及所附支票之正反面影本、退票理由單、票據掛失止付通知書及遺失票據申報書、掛失止付票據提示人資料查報表及郵政儲金託收票據收據、被告與證人卓子靖間之通訊軟體LINE對話紀錄翻拍照片、車牌號碼000-0000號自用小客車行車執照、盛揚汽車修護廠估價單、盛揚汽車修護廠110年9月3日回覆之資料等在卷可佐，此部分事實自堪認定。
（二）被告明知本案支票已交付給證人卓子靖，仍向台灣票據交
      換所申請掛失止付，且轉報警察機關協助偵查侵占遺失物
      罪嫌，有如下事證可佐：
    1.證人卓子靖於偵查中證稱：本案支票是被告在108年12月5
      日晚上8點多，證人卓子靖和被告同坐在AQN-5008號的車
      上，當時由被告駕駛並發生車禍，被告就在車上將本案支
      票給證人卓子靖當作賠償，證人卓子靖於108年12月6日就
      把票據拿去郵局存等語，證述明確。
    2.於108年12月5日當日確實因被告造成證人卓子靖之車損，
      此為被告坦承不諱，且車損之金額亦為2萬餘元，有盛揚
      汽車修護廠110年9月3日回覆之資料在卷可佐(本院卷第17
      5頁)，與本案支票之票面金額差距不大，且被告於偵查中
      自陳：卓子靖的租屋處(即彰化縣○○鄉○○巷00號，下稱本
      案租屋處)係交往時由被告承租，租金係由被告付錢，吵
      架後從108年12月8日開始陸續搬東西等語，可見被告與證
      人卓子靖交往時，雙方金錢並非錙銖必較、逐筆款項均精
      確計算。衡酌被告與證人卓子靖當時仍有交往關係，於發
      生車損後，雙方先粗估金額，被告旋即交付本案支票給證
      人卓子靖作為修理費用，顯與常情相符。則辯護人為被告
      辯稱：不可能當天撞到車子立即就可以估價、交付修車費
      用云云，自無可採。
    3.被告於偵查中供稱：於108年12月8日起就陸續前往本案租
      屋處搬東西，108年12月9日有拿水龍頭和喇叭鎖，108年1
      2月10日去拆廁所的時候有與證人卓子靖發生衝突等語；
      於本院中供稱：要拆廁所之前有傳訊息給證人卓子靖等語
      ，可知被告與證人卓子靖之Line對話紀錄，應係發生於10
      8年12月9日、10日之間。又依被告與證人卓子靖之Line對
      話紀錄前後文以觀，被告先是打電話給證人卓子靖，證人
      卓子靖均未接電話，遂向證人卓子靖稱「我晚上廁所要拆
      掉」、「我我今晚做手都會把它拆掉我明天再(應為載之
      誤載)走」、「妳跟我拿那張28000的票我要去報遺失」、
      「我去警察局報案了」、「票號我已經給警察了」等語，
      語氣始終均為肯定句，且被告實際上係於108年12月13日
      才到陽信銀行社頭分行申報遺失，有掛失止付通知書在卷
      可佐(偵卷第29頁)，亦非前往警察局報案，可見被告於10
      8年12月10日拆廁所前即已明確表示本案支票在證人卓子
      靖處，且為給予證人卓子靖心理壓力，特亦聲稱「已經向
      警察局報案」等情，自可佐證本件被告明知本案支票早已
      交給證人卓子靖。
    4.又證人何志強於警詢中證稱：108年12月10日21時許，在
      彰化縣社頭鄉新興路28巷前空地，證人何志強有在現場，
      被告有跟證人卓子靖說交給證人卓子靖的本案支票，被告
      是故意去申報遺失的等語，亦可佐證被告確實明知本案支
      票已經交給證人卓子靖。被告雖辯稱證人何志強證述不實
      云云，惟查，被告於108年12月10日去本案租屋處拆廁所
      前被告早已向證人卓子靖傳達「已經向警察局報案」之訊
      息業經本院認定如上，則證人何志強稱聽到被告於上開時
      地說故意將本案支票申報遺失等語，與上開事證脈絡相符
      ，自屬可採。
    5.末查，被告原與證人卓子靖有交往關係，雙方於108年12
      月間爭執後，被告於108年12月8日即開始前往本案租屋處
      搬離自己的物品，更進一步陸續將使用中之水龍頭、喇叭
      鎖、流動廁所基座等物品拆除，而上開物品經拆除後變現
      價值不高，卻可能造成使用者生活及經濟上之不便，亦彰
      被告於與證人卓子靖吵架後，為令證人卓子靖無法領得款
      項修車，而向台灣票據交換所申請掛失止付，且轉報警察
      機關協助偵查侵占遺失物罪嫌之動機。
二、綜上所述，被告上揭所辯均不足為採，本案事證已臻明確，
    被告犯行堪予認定，應予依法論科。
參、論罪科刑
一、核被告所為，係犯刑法第171條第1項之未指定犯人誣告罪。
二、爰審酌被告明知本案支票並未遺失，而係交給前女友即證人
    卓子靖作維修車款，惟因雙方吵架，竟向銀行申請掛失止付
    ，並填具遺失票據申報書，委由付款銀行經由票據交換所，
    轉報警方偵辦未指定犯人所涉之侵占遺失物罪嫌，致持以提
    示兌現之執票人即證人卓子靖無端遭受司法調查，更浪費司
    法資源，所為實應非難，又被告於犯罪後飾詞否認犯行，就
    其犯後態度亦難為有利之認定，惟考量被告於本案前無犯罪
    前科，素行尚稱良好，兼衡之學歷、職業、家庭生活經濟狀
    況等(本院卷第203頁)，及迄未與證人卓子靖和解並賠償其
    損害等一切情狀，而量處如主文所示之刑，並諭知易科罰金
    之折算標準，以示懲儆。
據上論斷，應依刑事訴訟法第299條第1項前段，刑法第171條第1
1項、第41條第1項，刑法施行法第1條之1第1項前段，判決如主
文。
本案經檢察官何昇昀提起公訴，檢察官劉欣雅到庭執行職務。
中　　華　　民　　國　　110 　年　　11　　月　　12　　日
                      刑事第四庭　法      官　許家偉
以上正本證明與原本無異。
如不服本判決應於收受判決後20日內向本院提出上訴書狀，並應
敘述具體理由。其未敘述上訴理由者，應於上訴期間屆滿後20日
內向本院補提理由書(須附繕本)「切勿逕送上級法院」。
告訴人或被害人對於判決如有不服具備理由請求檢察官上訴者，
其上訴期間之計算係以檢察官收受判決正本之日期為準。
中　　華　　民　　國　　110 　年　　11　　月　　12　　日
                                  書  記  官  張良煜
附錄本案論罪科刑法條全文：
中華民國刑法第171條
未指定犯人，而向該管公務員誣告犯罪者，處1年以下有期徒刑
、拘役或9千元以下罰金。
未指定犯人，而偽造、變造犯罪證據，或使用偽造、變造之犯罪
證據，致開始刑事訴訟程序者，亦同。